臺灣高等法院高雄分院刑事判決　　　　96年度交上易字第70號
　　上　訴　人
　　即　被　告　甲○○
　　選任辯護人　任進福　律師
上列上訴人因過失致死案件，不服臺灣高雄地方法院96年度交易
字第291 號中華民國96年4 月30日第一審判決（起訴案號：臺灣
高雄地方法院檢察署95年度偵字第18892 號），提起上訴，本院
判決如下：
    主  文
原判決撤銷。
甲○○犯過失致人於死罪，處有期徒刑捌月，減為有期徒刑肆月
，如易科罰金，以銀元參佰元即新台幣玖佰元折算壹日。
    事  實
一、甲○○於民國95年6 月29日17時30分許，駕駛車牌號碼7556
    -JQ 號自小客車，沿高雄市前鎮區○○○路，由東往西方向
    行駛於內側快車道上行駛，行至該路286 號前時，適有李博
    政亦騎乘車牌號碼PDG-456 號重機車同向前方行駛在外側快
    車道上，甲○○本應注意汽車除擬準備停車或臨時停車外，
    不得駛出路面邊線或跨越兩條車道行駛；又汽車超車時，應
    顯示左方向燈並於前車左側保持半公尺以上之間隔超過，行
    至安全距離後，再顯示右方向燈駛入原行路線，而當時天候
    晴、日間自然光線、路面無缺陷亦無障礙物之乾燥柏油路、
    視距良好，並無不能注意之情形，竟疏未注意，於超車時先
    跨越內、外快車道線，且未與李博政所騎乘之機車保持適當
    半公尺以上之安全間隔，即逕行超越李博政所騎乘之上開機
    車，致使其所駕駛之上開小客車右後車輪葉子板擦撞李博政
    所騎乘機車之左側車身，李博政因而人車倒地，受有第一節
    頸椎骨骨折、顱內出血、顏面骨骨折、頭部外傷及上消化道
    出血等傷害，經警到場處理並將李博政送醫急救後，延至同
    年7 月10日9 時40分許，仍因傷重不治死亡。甲○○於上開
    車禍發生後，留在事故現場，於到場處理員警僅知有交通事
    故，尚不知係何人肇事之前，主動向該處理本件道路交通事
    故之警員坦承自己為肇事之人，而接受裁判。
二、案經高雄市政府警察局前鎮分局報請臺灣高雄地方法院檢察
    署檢察官偵查起訴。
    理  由
甲、程序方面：
    按「被告以外之人於審判外之陳述，雖不符前4 條之規定（
    即傳聞法則例外得為證據之情形），而經當事人於審判程序
    同意作為證據，法院審酌該言詞陳述或書面陳述作成時之情
    況，認為適當者，亦得為證據。」；「當事人、代理人或辯
    護人於法院調查證據時，知有第159 條第1 項不得為證據之
    情形，而未於言詞辯論終結前聲明異議者，視為有前項之同
    意。」刑事訴訟法第159 條之5 定有明文。本院以下所引用
    之卷附書證，均為審判外之陳述，然經本院調查證據至言詞
    辯論終結前，均未據當事人即檢察官及被告、辯護人聲明異
    議，本院審酌其做成時應無虛偽不實之情事，以得採為證據
    為適當，依上開規定，認為有證據能力。
乙、實體方面：
一、訊據上訴人即被告甲○○對於上開事實均坦承不諱，並有道
    路交通事故現場圖1 份、現場照片28張、高雄市政府交通局
    車輛行車事故鑑定委員會鑑定意見書及覆議鑑定委員會鑑定
    覆議意見書各1 份、刑事警察局95年10月16日刑鑑字第0950
    133534號鑑定書1 紙、高雄市政府警察局刑事鑑識中心刑案
    現場勘察報告及高雄市政府警察局微物跡證初步篩檢結果報
    告表各1 份在卷可佐。而被害人李博政因本件交通事故致受
    有第一節頸椎骨骨折、顱內出血、顏面骨骨折、頭部外傷及
    上消化道出血等傷害，經警到場處理將李博政送醫急救後，
    延至同年7 月10日9 時40分許，仍因傷重不治死亡之事實，
    亦經臺灣高雄地方法院檢察署檢察官督同法醫師相驗屬實，
    有阮綜合醫院之診斷證明書、臺灣高雄地方法院檢察署相驗
    屍體證明書、勘 (相)驗 筆錄臺灣高雄地方法院檢察署法醫
    驗斷書各1 份在卷可證，足認被告上開自白核與事實相符，
    足以採信。
二、按汽車除擬準備停車或臨時停車外，不得駛出路面邊線或跨
    越兩條車道行駛；又汽車超車時，應顯示左方向燈並於前車
    左側保持半公尺以上之間隔超過，行至安全距離後，再顯示
    右方向燈駛入原行路線，道路交通安全規則第98條第1 項第
    5 款、第101 條第1 項第5 款後段分別定有明文。查本件被
    告領有駕駛普通小型車駕駛執照，有交通事故談話紀錄表之
    記載可參，是被告對上述道路交通安全規定應知之甚稔，而
    被告肇事當時並無不能注意之情事，其竟疏未注意兩車併行
    間距即貿然跨越兩條車道前行而肇致上開車禍，被告駕駛車
    輛之行為有所過失，已甚明顯（參見95年度偵字第18892 號
    偵卷第22頁至第25頁背面所附高雄市政府交通局車輛行車事
    故鑑定委員會鑑定意見書及高雄市車輛行車事故覆議鑑定委
    員會鑑定覆議意見書亦同此見解）。而被害人李博政因本件
    車禍事故受有前述傷害，經送醫不治，延至95年7 月10日9
    時40分許死亡，已如前述，其死亡結果與被告上開過失行為
    之間顯有相當因果關係。是本件事證明確，被告過失致死犯
    行，堪以認定。
三、核被告甲○○所為，係犯刑法第276 條第1 項過失致死罪。
四、按行為後法律有變更者，適用行為時之法律。但行為後之法
    律有利於行為人者，適用最有利於行為人之法律，刑法第2
    條第1 項定有明文。而所謂「行為時」，在作為犯係指行為
    人實施犯罪行為之時，而非依其行為結果發生之時為準。本
    件被告上開過失行為之時間既係於95年6 月29日所為，雖被
    害人之死亡結果係延至95年7 月10日發生，仍應認為被告過
    失行為之時間係95年6 月29日。被告行為後，如附表所示之
    刑法規定均經修正，並於95年7 月1 日施行。經比較修正前
    後之規定（新舊條文之對照詳如附表），因修正後刑法第33
    條提高罰金刑之最低刑度，且修正後刑法第62條將符合自首
    規定者，由減輕其刑修正為得減輕其刑，以及刑法第41條易
    科罰金之折算標準提高，上開修正結果對被告並未較為有利
    ，依刑法第2 條第1 項前段之規定，自應以被告行為時法即
    修正前刑法之規定，為本件被告論罪科刑、依自首減輕其刑
    及易科罰金折算標準之依據。被告於肇事後，犯罪未發覺前
    ，主動向前往交通事故現場處理且尚不知係何人肇事之員警
    坦承自己為肇事之人，並接受裁判等情，業經員警於高雄市
    政府警察局交通大隊交通事故談話紀錄表記載明確（見警卷
    第10頁背面），應認符合自首之要件，應依修正前刑法第62
    條前段規定，減輕其刑。
五、原判決以被告甲○○罪證明確，因予論罪科刑，固非無見；
    惟查中華民國96年罪犯減刑條例已經於96年7 月4 日公布，
    自96年7 月16日施行。被告犯罪時間在96年4 月24日以前，
    所犯之罪合於中華民國96年罪犯減刑條例第2 條第1 項第3
    款之減刑條件，且無不予減刑之情形，應減其刑期二分之一
    ，原判決就此部分未及審酌，自有未洽。被告甲○○上訴意
    旨，以量刑過重為由，指指摘原判決不當，雖無理由，然原
    判決既有上開可議之處，自屬無可維持，應由本院將原判決
    予以撤銷改判。爰審酌被告駕駛上開自用小客車，未注意兩
    車併行之間隔，並隨時採取必要安全措施，及跨越兩條車道
    行駛，致與被害人機車發生碰撞，使被害人倒地而受有顱內
    出血、頭部外傷等傷害，經送醫後不治死亡，造成被害人家
    屬永遠無法抹滅之傷害，所受之痛苦至深且鉅，犯罪情節非
    輕，且迄今未與被害人家屬達成民事和解賠償其所受損害，
    惟念及被告犯罪後坦承犯行，態度尚佳，且被告前無任何犯
    罪科刑紀錄，有臺灣高等法院被告前案紀錄表1 份存卷可考
    ，堪認素行良好等一切情狀，仍量處有期徒刑8 月；再依中
    華民國96年罪犯減刑條例第2 條第1 項第3 款規定，減其宣
    告刑為有期徒刑4 月，並依修正前刑法第41條第1 項前段規
    定，諭知如易科罰金，以銀元300 元即新台幣900 元折算1
    日。
據上論斷，應依刑事訴訟法第369 條第1 項前段、第364 條、第
第299 條第1 項前段，刑法第2 條第1 項前段、第276 條第 1項
，修正前刑法第41條第1 項前段、第62條前段，罰金罰鍰提高標
準條例第1 條前段、修正前罰金罰鍰提高標準條例第2 條，中華
民國96年罪犯減刑條例第2 條第1 項第3 款、第7 條、第9 條，
判決如主文。
本案經檢察官陳建年到庭執行職務。
中　　華　　民　　國　　96　　年　　8 　　月　　27　　日
                  刑事第二庭    審判長法  官   林正雄
                                      法  官   陳啟造
                                      法  官   黃壽燕
以上正本證明與原本無異。
不得上訴。
中　　華　　民　　國　　96　　年　　8 　　月　　27　　日
　　　　　　　　　　　　　　　　　　　書記官   梁雅華
附錄本件判決論罪科刑法條：
刑法276條第1項
  因過失致人於死者，處2年以下有期徒刑、拘役或2,000元以下
  罰金。
附表：
┌──┬───────┬───────┬───────┬────┬────┐
│條號│  舊法規定    │   新法規定   │   比較理由   │比較依據│比較結果│
│    │              │              │              │        │何者對行│
│    │              │              │              │        │為人有利│
├──┼───────┼───────┼───────┼────┼────┤
│33│主刑之種類如下│主刑之種類如下│新法罰金之額度│修正刑法│舊法    │
│    │：            │：            │較舊法增加    │第2條第1│        │
│    │五、罰金：1元 │五、罰金：新台│              │項前段  │        │
│    │    以上。    │    幣1000元以│              │        │        │
│    │（罰金罰鍰提高│    上，以百元│              │        │        │
│    │標準條例第1 條│    計算之。  │              │        │        │
│    │前段規定：依法│              │              │        │        │
│    │律應處罰金、罰│              │              │        │        │
│    │鍰者，就其原定│              │              │        │        │
│    │數額得提高為2 │              │              │        │        │
│    │倍至10倍)     │              │              │        │        │
├──┼───────┼───────┼───────┼────┼────┤
│62  │對於未發覺之罪│對於未發覺之罪│舊法時期，自首│修正刑法│舊法    │
│    │自首而受裁判者│自首而受裁判者│之效果必減其刑│第2條第1│        │
│    │，減輕其刑。但│，得減輕其刑。│，比較言之，自│項前段  │        │
│    │有特別規定者，│但有特別規定者│以舊法對行為人│        │        │
│    │依其規定。    │，依其規定。  │有利。        │        │        │
├──┼───────┼───────┼───────┼────┼────┤
│41I│犯最重本刑為五│犯最重本刑為五│舊法時期，易科│修正刑法│舊法    │
│前段│年以下有期徒刑│年以下有期徒刑│罰金折算之金額│第2條第1│        │
│    │之刑之罪，而受│之刑之罪，而受│較少，比較言之│項前段  │        │
│    │六個月以下有期│六個月以下有期│，自以舊法對行│        │        │
│    │徒刑或拘役之宣│徒刑或拘役之宣│為人有利。    │        │        │
│    │告，因身體、教│告者，得以新台│              │        │        │
│    │育、家庭之關係│幣一千元、二千│              │        │        │
│    │或其他正當事由│元、三千元折算│              │        │        │
│    │，執行有困難者│一日，易科罰金│              │        │        │
│    │，得以一元以上│。            │              │        │        │
│    │三元以下折算一│              │              │        │        │
│    │日，易科罰金。│              │              │        │        │
└──┴───────┴───────┴───────┴────┴────┘
